【裁判字號】    89,上訴,956
【裁判日期】    890614
【裁判案由】    偽造文書等
【裁判全文】
臺灣高等法院台中分院刑事判決                    八十九年度上訴字第九五六號
    上  訴  人
    即  被  告  乙○○
    選任辯護人  周金城
右列上訴人因偽造文書等案件，不服台灣彰化地方法院中華民國八十九年一月二十五
日第一審判決（民國八十八年度訴字第七五八號；起訴案號：台灣彰化地方法院檢察
署八十八年度偵字第二五六六號），提起上訴，本院判決如左：
    主  文
上訴駁回。
    事實及理由
一、本案經本院審理結果，認第一審判決認事用法及量刑均無不當，應予維持，並引
    用第一審判決書記載之事實、證據及理由（如附件）。
二、被告仍執前詞，否認犯罪，經核非有理由，應予駁回。
據上論斷，應依刑事訴訟法第三百六十八條、第三百七十三條，判決如主文。
本案經檢察官甲○○到庭執行職務。
中      華      民      國    八十九    年      六      月      十四    日
                                  台灣高等法院台中分院刑事第八庭
                                        審判長法  官  羅  得  村
                                              法  官  古  金  男
                                              法  官  林  輝  煌
右正本證明與原本無異。
如不服本判決應於收受送達後十日內向本院提出上訴書狀，其未述上訴之理由者並
得於提起上訴後十日內向本院補提理由書（均須按他造當事人之人數附繕本）。
                                              書記官  劉  恒  宏
中      華      民      國    八十九    年      六      月      十六    日
                                                                        Ｆ
台灣彰化地方法院刑事判決                          八十八年度訴字第七五八號
    公  訴  人  臺灣彰化地方法院檢察署檢察官
    被      告  乙○○  男四十四歲（民國○○○年○○月○日生）
                        住彰化縣員林鎮○○街四十二號
                        身分證統一編號：Ｚ000000000號
    選任辯護人  林俊宏  律師
右列被告因偽造文書等案件，經檢察官提起公訴（八十八年度偵字第二五六六號），
本院判決如左：
        主  文
乙○○連續行使偽造私文書，足以生損害於他人，處有期徒刑壹年貳月。緩刑伍年，
緩刑期內付保護管束。
扣案之盜拷光碟片柒仟捌佰參拾伍片，均沒收。
        事  實
一、乙○○在彰化縣員林鎮○○街四二號經營「大千遊樂器專賣店」，從事電視遊樂
    器程式遊戲光碟片交易，明知「SEGA」商標圖樣（如法務部調查局偵查卷第十頁
    及台灣彰化地方法院檢察署八十八年度聲字第四七五號他案卷宗第十頁所附中華
    民國商標註冊證內商標圖樣）係日商西雅企業股份有限公司（下簡稱日商西雅公
    司）向經濟部中央標準局（下簡稱中央標準局）申請註冊取得商標專用權，指定
    使用於商標法施行細則第二十七條第八十類之電腦、家用微電腦、公司用微電腦
    、硬體、軟體、電腦用磁帶磁碟、電視遊樂器用程式卡帶、磁帶、磁碟、驅動器
    等商品上；而「PS設計圖」與「PLAYSTAION」商標圖樣（如法務部調查局偵查卷
    第十二頁、第十三頁；台灣彰化地方法院檢察署八十八年度偵字第二五六六號偵
    查卷第四十二頁及八十八年度聲字第四七五號他案卷宗第十一、十二頁所示之中
    華民國商標註冊證內商標圖樣）係日商蘇妮股份有限公司向中央標準局申請註冊
    取得商標專用權，經移轉於日商新力電腦娛樂股份有限公司（下簡稱日商新力公
    司），分別指定使用於商標法施行細則第四十九條第九類之電腦、錄有電腦程式
    之卡帶、磁碟、光碟及卡匣等商品，與商標法施行細則第二十四條第七十二類之
    電腦、錄有電腦程式之磁碟、磁卡、磁帶及光碟之商品。且日商西雅公司及日商
    新力公司所生產之電視遊樂器程式遊戲光碟片及卡匣在國內市場行銷多年，品質
    著有信譽，為相關消費大眾所共知。竟基於概括之犯意，自八十六年七月間某日
    起，向張英塗（業據台灣彰化地方法院檢察署檢察官以八十六年度偵字第三六六
    ０、三九三二及三九三三號偵查起訴，並經本院於八十九年一月四日以八十六年
    度訴字第九一五號判決在案），以每片光碟片新台幣（下同）四十元之價格，購
    入仿自西雅公司及新力公司所產銷之光碟片，亦即所購入之光碟片藉由電視遊樂
    器為媒介執行使用時，均會在電視或電腦螢幕畫面上呈現上揭商標圖樣之影像，
    及「Licensed by Sony Computer Enter Tainment Inc．」、「PRODUCE BY or
    UNDER LICENSE FROM SEGA ENTERPRISES，LTD．」之日商西雅公司、日商新力公
    司英文名稱及其授權文字，以虛偽表示為真品之電視遊樂器程式光碟片，而為與
    真品相同之使用，致與日商西雅公司及日商新力公司所產銷之真品相混淆。而先
    後多次在上開處所，以每片五十元之價格出售予不特定之人，足以生損害於日商
    西雅公司及日商新力公司。嗣於八十八年二月八日上午九時為警在上開處所查獲
    ，並扣得其所有，供犯罪所用之盜拷光碟片七千八百三十五片。
二、案經日商西雅公司、日商新力公司訴由法務部調查局彰化調查站移送台灣彰化地
    方法院檢察署檢察官偵查起訴。
    理  由
一、訊據被告乙○○，除委由選任辯護人辯護稱：其行為並未該當於商標法第六十三
    條及刑法第二百十六條所規定之構成要件，應不成立犯罪云云外，對於其販賣仿
    自日商新力公司及日商西雅公司之光碟片等事實，均坦承不諱。經查：右揭事實
    ，除據被告自白在卷外，並據告訴人指訴甚明，且有經濟部中央標準局商標註冊
    證影本及查扣現場照片、執行光碟片後之電視螢幕影像照片、鑑定報告書附卷可
    憑及扣案之盜拷光碟片可證。本案事證已臻明確，被告犯行洵堪認定。
二、按商標法第六條係規定：「商標之使用，係指為行銷之目的，將商標使用於商品
    『或』其包裝容器、標帖、說明書、價目表或其他類似物件上．．．」，並非規
    定須將「商標使用於商品『及』其包裝上．．．」，是依本條文義，只要商標附
    著之客體符合本條所列物件之一，且使用人具有行銷之目的，即符合所謂「商標
    使用」。查本案查扣之光碟軟體，既係由案外人「販賣」交付予被告，故當初仿
    冒商標之該案外人當然具有以之為「行銷」的目的，而該等光碟軟體之包裝上，
    固然無使用告訴人等之商標，惟該等光碟經電視遊樂器執行時，則於電視螢幕上
    呈現告訴人等已向我國註冊且現仍於專用期間內之「SEGA」、「PS設計圖」及「
    PLAYSTAION」等商標圖樣之影像，故依上開規定之意旨，本案查扣之光碟自已符
    合商標法上「使用」之概念。而由於商標係商品來源之標示，其本質上之功能即
    在用以識別商品，故仿冒使用他人之商標於該商標所註用使用之同一商品上或進
    而販賣該等仿冒品，除非有商標法第二十三條所定普通使用之情形，否則，當然
    屬商標專用權之侵害。至於侵害人於行銷仿冒品時，主觀上是否具有「使消費者
    誤認」之目的，在所不問；客觀上是否另有「搭售」侵權人所製造之自己產品，
    更無解於侵害商標專用權之罪責。更何況，由查扣之仿品外包裝觀之，除商標被
    刻意塗銷外，其包裝紙上之遊戲名稱及圖樣可謂與真品完全相同，一般人若不施
    以特別注意，實難加以辨識，於客觀上已達致使消費者產生誤認之狀態，至為顯
    然。又商標法第六十三條僅規定「明知為前條商品而販賣．．．．．．者」，就
    其文義觀之，行為人只要明知其所販賣之商品，係為第六十二條第一款所定使用
    相同或近似於他人註冊商標圖樣之同一或類似商品，或係第六十二條第二款之商
    品者，即為已足；且由商標法第六十二條與第六十三條之規定加以比較，第六十
    三條並未規定有「使人誤認或混淆商品」之意圖為要件，究其立法旨趣，係因商
    標主要在表彰商品來源，仿冒他人商標上即隱含有使消費者誤認商品來源之危險
    ，故立法者認為販賣者只須其明知販賣之商品係仿冒他人商標之商品而仍加以販
    賣，行為本身即具可責性。不能僅以被告販賣仿品價格與真品光碟之販售價格差
    別甚大，購買者應知並非真品，即認定被告並無欺騙他人之意圖，致法律對於商
    標專用權之保護因取決於販賣場所及價格之高低而形同具文，有違立法之本意。
    另商標權之主管機關即前經濟部中央標準局（現已改制為智慧財產局）亦曾明確
    表示：透過電磁作用，如以遊樂器、光碟機、電腦主機之操作為媒介，始於電視
    或電腦螢幕出現商標圖樣者，其標示型態足資一般商品購買人認識其所表彰商品
    之來源者，解釋上應屬商標法第六條第一項所稱其他類似物件之範疇等見解，有
    該局八十七年四月十八日台商字第二０五九０六號函在卷可參（見八十八年度偵
    字第二五六六號偵查卷第四四頁至四六頁）。
三、次按：錄音、錄影或電磁記錄藉機器或電腦之處理所顯示之聲音、影像或符號，
    足以為表示其用意之證明者，依刑法第二百二十條第二項之規定，亦以文書論。
    查本案被告所販賣之前開仿自日商西雅公司、日商新力公司所產銷之光碟片，藉
    由各該電視遊樂器之執行操作時，除呈現表彰告訴人等公司信譽、產品品質之「
    SEGA」、「PS設計圖」及PLAYSTAION」等商標圖樣（亦屬文書之一種）外，並顯
    現「Lincensed by Sony Computer Entertainment Inc.」、「PRO DUCED BY or
    UNDER LICENSE FROM SEGA ENTERPRISES, LTD」等偽造告訴人等公司英文名稱及
    授權文字之影樣，顯有使消費大眾誤以為該等劣質仿品光碟，係由告訴人等合法
    授權所生產製造，而足生損害於消費大眾及告訴人等公司。被告對於該仿冒光碟
    之內容與真品光碟內容完全相同之事實，又知之甚明。核被告所為，係犯商標法
    第六十三條之罪及刑法第二百一十六條、第二百二十條第二項、第一項、第二百
    十條之行使偽造私文書罪。被告多次販賣遊戲光碟片違反商標法六十三條及行使
    偽造準私文書之犯行，均時間緊接，犯罪構成要件相同，顯係基於概括犯意為之
    ，應分別依刑法第五十六條關於連續犯之規定，論以一罪。被告所犯商標法第六
    十三條之罪與行使偽造準私文書罪間，係一行為觸犯二罪名，為想像競合犯之關
    係，應依刑法第五十五條關於想像競合犯之規定，從情節較重之行使偽造準私文
    書罪，並依同法第五十六條但書之規定，加重其刑。又其一行為侵害告訴人西雅
    公司及新力公司之商標及名稱，為想像競合犯，應以一罪論。又被告所販賣之上
    開光碟片，除呈現「SEGA」、「PS設計圖」商標圖樣影像，及顯示「Lincensed
    by Sony Computer Entertainment Inc.」、「PRO DUCED BY or UNDER LICENSE
    FROM SEGA ENTERPRISES, LTD」等授權文字外，尚有顯現「PLAYSTAION」之商標
    圖樣，此部分事實，雖未據公訴人於起訴書敘及，但與已起訴之事實，具有一部
    與全部之實質上一罪之關係，為起訴效力所及，本院自得併予審究。爰審酌被告
    之素行、犯罪之動機、手段、及其行為已然侵害他人之智慧財產權，並損我國國
    際形象、被告經營之規模等其他犯罪情節，並犯後之態度等一切情狀，量處如主
    文所示之刑。又查被告前未曾受有期徒刑以上刑之宣告，有台灣彰化地方法院檢
    察署刑案資料查註紀錄表及本院被告全國前案紀錄表在卷可稽，其因一時失慮而
    觸犯刑章，經此次偵審及刑之宣告後，當能知所警惕，本院認所宣告之刑以暫不
    執行為適當，併諭知緩刑五年，期其自勵、自新，以觀後效。又斟酌被告因未建
    立正確之價值觀，既經營電視遊樂器程式交易為業，極易因貪圖利得，致輕忽侵
    犯他人智慧財產權之違法性，如未於緩刑期間內施以適當之教育與約束，恐有再
    觸法之虞，為免其自我貽誤，爰併諭知在緩刑期內付保護管束。至扣案如事實欄
    所載盜拷之光碟片七千八百三十五片，均係被告觸犯商標法第六十三條之罪所販
    賣之商品，爰不問屬於犯人與否，均應依同法第六十四條之規定諭知沒收。
據上論斷，應依刑事訴訟法第二百九十九條第一項前段、商標法第六十三條、第六十
四條、刑法第十一條前段、第五十五條、第五十六條、第二百二十條第二項、第二百
十六條、第二百十條、第七十四條第一款、第九十三條第一項，判決如主文。
中      華      民國    八十九    年      一      月    二十五    日
                              臺灣彰化地方法院刑事第三庭
                                    法      官   蔡紹良
右正本證明與原本無異。
如不服本判決，應於判決送達後十日內，向本院提出上訴狀（須附繕本）。
                                    法院書記官   鐘麗芳
中      華      民      國      八十九      年     二     月     三     日
刑法第二百十條
偽造、變造私文書，足以生損害於公眾或他人者，處五年以下有期徒刑。
刑法第二百十六條
行使第二百十條至第二百十五條之文書者，依偽造、變造文書或登載不實事項或使登
載不實事項之規定處斷。
商標法第六十四條
犯前二條之罪所製造、販賣、陳列、輸出或輸入之商品不問屬於犯人與否,沒收之。


司法院資訊處製作；財團法人民間司法改革基金會備份。
